【裁判字號】    94,上訴,1797
【裁判日期】    950208
【裁判案由】    違反槍砲彈藥刀械管制條例
【裁判全文】
臺灣高等法院高雄分院刑事判決        94年度上訴字第1797號
上  訴  人  臺灣高雄地方法院檢察署檢察官
上  訴  人
即  被  告  乙○○
選任辯護人  許清連  律師
            李錦臺  律師
被      告  甲○○
選任辯護人  劉啟輝  律師
上列上訴人等因被告等違反槍砲彈藥刀械管制條例案件，不服臺
灣高雄地方法院94年度訴字第2966號中華民國94年10月26日第一
審判決（起訴案號：臺灣高雄地方法院檢察署94年度偵字第1164
8 號），提起上訴，本院判決如下：
    主  文
原判決撤銷。
甲○○、乙○○共同未經許可，持有可發射子彈具有殺傷力之改
造槍枝；甲○○處有期徒刑年貳月，併科罰金新臺幣柒萬元，
罰金如易服勞役，以新臺幣玖佰元即銀元佰元折算壹日。乙○
○處有期徒刑壹年拾月，併科罰金新臺幣伍萬元，罰金如易服勞
役，以新臺幣玖佰元即銀元佰元折算壹日，緩刑肆年。扣案仿
BERETTA 廠九二FS型半自動手槍之改造手槍（含彈匣壹個，槍枝
管制編號：0000000000號）壹支及土造子彈肆顆均沒收。
    事  實
一、甲○○、乙○○明知未經中央主管機關許可，不得持有可發
    射子彈具有殺傷力之各式槍砲及子彈，竟於民國（下同）93
    年底某日，在二人共同居住之高雄市○○區○○街174 號住
    處內，經綽號「魚刺」（即「張應賜」，由台灣高雄地方法
    院檢察署檢察官另案偵查中）之成年男子贈與而取得仿BERE
    TTA 廠九二FS型半自動手槍之改造手槍（含彈匣1 個，槍枝
    管制編號：0000000000號）1 支及土造子彈6 顆（鑑驗時試
    射2 顆）而非法持有之。嗣於同年12月21日14時15分許，為
    高雄市政府警察局刑警大隊員警依法實施監聽而獲悉上情。
    遂於94年5 月19日9 時40分許，持臺灣高雄地方法院核發之
    搜索票前往上址執行搜索，扣得上開改造玩具手槍1 支（含
    彈匣1 個）及土造子彈6 顆。
二、案經高雄市政府警察局移送臺灣高雄地方法院檢察署檢察官
    偵查起訴。
    理  由
一、訊據上訴人即被告乙○○對於非法持有上開改造手槍、子彈
    之犯行供承不諱，復有通訊監察作業譯文表1 件在卷可稽，
    並有改造手槍1 支（含彈匣1 個）及土造子彈6 顆扣案可佐
    ；而該扣案槍彈經送請內政部警政署刑事警察局以性能檢驗
    法、試射法鑑驗之結果，認定：「一送鑑改造手槍1 支（含
    彈匣壹個，槍枝管制編號0000000000號），認係由仿BERETT
    A 廠九二FS型半自動手槍製造之金屬玩具手槍，更換土造金
    屬槍管改造而成之改造手槍，機械性能良好，可擊發適用子
    彈，認具殺傷力；二送鑑手槍子彈6 顆，認均係由土造子彈
    （具直徑約9 ｍｍ之金屬彈頭），採樣2 顆試射結果，均可
    擊發，認均具殺傷力」等情，亦有該局94年6 月1 日刑鑑字
    第0940082036號槍彈鑑定書1 份附卷可按。足見，被告乙○
    ○上開自白與事實相符，堪予採信。本件事證明確，被告乙
    ○○犯行已堪認定，應依法論科。
二、訊據被告甲○○矢口否認有何非法持有槍彈犯行，辯稱：伊
    僅曾拿起該槍觀看，觀後即交給乙○○，不知乙○○拿去何
    處藏放，伊並無共同持有該槍彈云云。惟查：(一)被告甲○○
    曾於其高雄市○○區○○街174 號住處3 樓房間內把玩上開
    槍彈之事實，業據被告甲○○在警詢時及偵查中供承在卷（
    見警卷第3 頁、偵查卷第6 頁），復經證人即共同被告乙○
    ○於警詢時證述屬實（見警卷第13頁，被告及辯護人均未爭
    執此項陳述之證據能力）。又被告甲○○確有與乙○○共同
    持有上開槍彈之事實，亦據其先於原審行準備程序時供承不
    諱，被告甲○○及辯護人並同意列為不爭執事項，後於原審
    審判期日亦未翻異前供，辯護人陳述辯護意旨及就量刑範圍
    之陳述亦均為有罪陳述，並具體陳明請從輕量處被告甲○○
    有期徒刑1 年等語在卷（見原審卷第24、25頁、第54、55頁
    ）。依被告甲○○為成年人之智識及辯護人之法律知識、經
    驗，被告甲○○如未與乙○○共同持有上開槍彈，焉有於原
    審審理時自白犯行之可能？被告甲○○於本院審理中翻異前
    供，否認有持有上開槍彈犯行，已難遽採。(二)上開扣案改造
    玩具手槍及土造子彈2 顆，與土造子彈4 顆係分別在被告甲
    ○○與乙○○同居之臥室電視櫃旁黑色紙袋內、床頭櫃抽屜
    內查獲之事實，亦為被告甲○○在警詢時供明在卷；而槍彈
    係政府禁止持有，且列為重點查緝工作之違禁物品，非夫妻
    或同居者之一般私人物品可比，被告甲○○如未與乙○○共
    同持有上開槍彈，何以未在發現同居女友乙○○長時間持有
    該槍彈後，要求乙○○將該槍彈移置他處，以免為警查獲而
    受刑事追訴之牽累，反偶爾拿出該槍彈把玩？益見上開槍彈
    顯係被告甲○○與乙○○共同持有者甚明。(三)張應賜於93年
    12月21日13時55分56秒以0000000000行動電話撥打被告甲○
    ○持用之0000000000號行動電話時，已要求被告甲○○先讓
    其使用「92仔」（指槍枝），甲○○則告以該「92仔」在乙
    ○○處後，乙○○旋於同日14時15分51秒，以其持用之0000
    000000號行動電話撥打張應賜之上開電話告知該「92仔」已
    交予朋友了等語之事實，此有卷附通訊監察作業譯文表可憑
    （見警卷第37頁），足見被告甲○○與乙○○確有非法持有
    槍枝之犯意聯絡甚明。再者，案外人古宏源於94年4 月14日
    20時49分42秒，以其持用之0000000000號行動電話撥打被告
    甲○○之上開電話時，亦具體商談關於被告甲○○改造槍枝
    之事，亦有卷附通訊監察作業譯文表可憑（見本院卷第16頁
    ），堪認被告甲○○對於改造槍枝具有相當之知識與能力無
    訛。是其同居女友乙○○既非法持有本件槍彈，依被告甲○
    ○對於槍枝之接觸與熟悉程度，焉有僅偶然拿取該槍彈把玩
    之理？從而，被告甲○○確有長時間持有上開槍彈之犯意已
    明。(四)此外，復有上開改造手槍、土造子彈扣案可佐，及上
    開槍彈鑑定書附卷足稽，堪認被告在原審審理時所為之自白
    與事實相符，其於本院審理時翻異前供否認犯罪之辯詞，顯
    係事後卸責之詞，不足採信。被告甲○○共同非法持有上開
    改造手槍、土造子彈之事證明確，其犯行亦堪認定。
三、按槍砲彈藥刀械管制條例第11條，於94年1 月26日經總統修
    正公布，自94年1 月28日起施行。該條經修正刪除，並改列
    於同條例第8 條，並將原第11條第4 項之法定刑由1 年以上
    7 年以下有期徒刑，提高為3 年以上10年以下有期徒刑。又
    未經許可持有槍枝或子彈，性質上係屬行為之繼續犯，其前
    後持有行為，不容予以割裂。是於法律有修正變更之際，茍
    一部犯行發生在法律修正變動前之舊法時期，一部係在新法
    施行後所犯，自應依最後行為所應適用之新法處斷，而無刑
    法第2 條第1 項但書規定之新舊法比較適用問題。本件被告
    甲○○、乙○○自93年底某日起即非法持有扣案槍、彈，直
    至94年5 月19日始為警查獲而終止，其持有行為終了時，已
    在槍砲彈藥刀械管制條例修正公布施行後，是核被告甲○○
    、乙○○非法持有上開具殺傷力改造手槍之所為，係犯修正
    後即現行槍砲彈藥刀械管制條例第8 條第4 項之未經許可持
    有其他可發射子彈具有殺傷力之槍枝罪；其等非法持有具殺
    傷力子彈之所為、係犯同條例第12條第4 項之未經許可持有
    子彈罪（本條未修正）。被告甲○○、乙○○間有犯意聯絡
    及行為分擔，均為共同正犯。被告等係於同一時間，基於同
    一之持有改造手槍、子彈之犯意，自張應賜處受讓而取得上
    開扣案改造手槍及子彈，是其同一持有行為，同時觸犯持有
    可發射子彈具有殺傷力之改造槍枝罪及持有子彈罪，為想像
    競合犯，應從較重之未經許可持有其他可發射子彈具有殺傷
    力之槍枝罪論處。被告乙○○為72年5 月23日出生之弱質女
    子，有其年籍資料足憑，年輕識淺，因一時好奇，思慮未周
    致觸重典，且其僅單純持有上開槍彈，未曾充為不法用途使
    用，對於社會治安之危害程度較輕，犯後又坦承犯行，深有
    悔意，其所為顯有情輕法重而得憫恕之情形，如處以最輕本
    刑即有期徒刑3 年，仍屬過重，爰依刑法第59條之規定減輕
    其刑。
四、原審未予詳查，遽為被告甲○○無罪之判決，顯有違誤；又
    認被告乙○○罪證明確，予以論罪科刑，固非無見；惟原判
    決誤認被告甲○○之犯罪不能證明，而未依被告甲○○與被
    告乙○○係共同正犯論處，已有未洽；又未斟酌被告乙○○
    所犯情節顯有可憫恕之情況，而未適用刑法第59條規定予以
    減輕其刑，亦有未合。檢察官上訴意旨以原審諭知被告甲○
    ○無罪、被告乙○○上訴意旨以原審判刑過重，而指摘原判
    決不當，均有理由，本院自應將原判決撤銷改判。審酌被告
    甲○○、乙○○非法持有槍枝、子彈，對於他人之身體、生
    命及社會治安、社會秩序造成潛在之危險與不安，被告甲○
    ○雖一度坦承犯行，惟於本院審理時即翻異前供，否認犯行
    ，顯見尚無真正悔意，被告乙○○則始終坦承犯行，態度良
    好，及其等僅單純持有，並未持之用以犯罪等一切情狀，分
    別量處如主文第2 項所示之刑，併就所處罰金刑部分，諭知
    易服勞役之折算標準。查被告乙○○前未曾受有期徒刑以上
    刑之宣告，有臺灣高等法院被告前案紀錄表可按，其一時失
    慮致觸刑章，經本件偵審程序及科刑宣告之教訓，當知警惕
    ，應無再犯之虞，且其現仍須擔負照顧被告甲○○罹患中度
    智障之妹妹一節，已據被告甲○○供明在卷，本院因認上開
    所宣告之刑以暫不執行為適當，爰併宣告緩刑4 年，以啟自
    新。扣案之改造玩具手槍1 支（含彈匣1 個）及土造子彈4
    顆等均係違禁物，應依刑法第38條第1 項第1 款之規定宣告
    沒收；另子彈一經試射，其彈藥部分已因擊發而燃燒殆盡，
    其餘部分亦裂解為彈頭及彈殼，已不具子彈之外型及功能（
    最高法院91年台上字第4492號判決參照），上開扣案之土造
    子彈2 顆，業因送驗後經試射而擊發，其所遺留之彈殼已非
    違禁物，爰不予宣告沒收，併此敘明。
五、據上論結，應依刑事訴訟法第369 條第1 項前段、第364 條
    、第299 條第1 項前段，槍砲彈藥刀械管制條例第8 條第4
    項、第12條第4 項，刑法第11條前段、第28條、第55條、第
    59條、第74條第1 款、第42條第2 項、第38條第1 項第1款
    、罰金罰鍰提高標準條例第2 條，現行法規所定貨幣單位折
    算新臺幣條例第2 條，判決如主文。
本案經檢察官許月雲到庭執行職務。
中    華    民    國    95    年    2     月    8     日
                  刑事第四庭    審判長法  官 蕭權閔
                                      法  官 陳吉雄
                                      法  官 林水城
以上正本證明與原本無異。
如不服本判決應於收受本判決後10日內向本院提出上訴書狀，其
未敘述上訴理由者，並得於提起上訴後10日內向本院補提理由書
狀（均須按他造當事人之人數附繕本）「切勿逕送上級法院」。
中    華    民    國    95    年    2     月    8     日
                                      書記官 吳新貞
附錄本判決論罪科刑之法條：
槍砲彈藥刀械管制條例第8條第4項
未經許可，持有、寄藏或意圖販賣而陳列第 1 項所列槍枝者，處
 3 年以上10年以下有期徒刑，併科新臺幣700 萬元以下罰金。
槍砲彈藥刀械管制條例第12條第4項
未經許可，持有、寄藏或意圖販賣而陳列子彈者，處 5 年以下有
期徒刑，併科新台幣 300 萬元以下罰金。


司法院資訊處製作；財團法人民間司法改革基金會備份。
